臺灣高等法院刑事裁定　　　　　　　　　　　　　　九十一年度毒抗字第三三四號
　　抗　告　人
　　即　被　告　甲○○
右抗告人因違反毒品危害防制條例案件，不服臺灣新竹地方法院中華民國九十一年五
月二十日第一審裁定（九十一年度毒聲字第五一九號；偵查案號：臺灣新竹地方法院
檢察署九十一年度毒偵字第一八０三號）提起抗告，本院裁定如左：
    主  文
抗告駁回。
    理  由
一、抗告意旨略以：(一)抗告人即被告甲○○為警查獲時所採之尿液，經送國防部憲兵
    司令部刑事鑑識中心檢驗出海洛因、安非他命及ＭＤＭＡ陽性反應，被告承認施
    用海洛因，惟不曾施用安非他命及ＭＤＭＡ毒品，被告已承認施用第一級毒品，
    即無不承認施用其餘二種第二級毒品之理由。海洛因與安非他命等毒品性質不相
    容，因海洛因可止痛，被告脊椎第五、六節壞死曾動大手術替換，時而疼痛，才
    使用海洛因止痛，而安非他命等酸性興奮劑，會損及骨頭損壞之處，因此被告不
    可能施用之。(二)被告遭查獲前曾服用大陸製「安君寧」解毒成藥，被告不具醫學
    知識，因知錯而自動戒除海洛因而服用解藥，致尿液因成藥所含成份，致檢驗機
    關檢驗出安非他命、ＭＤＭＡ陽性反應，乃誤以為被告施用安非他命及ＭＤＭＡ
    二種毒品。原審認定被告之犯行，疏未審酌被告在查獲時已戒除毒癮，其裁定顯
    有不當。(三)被告已自行戒除施用毒品之習慣，因病痛一時糊塗施用海洛因止痛，
    惟並未施用第二級毒品，原裁定有所違誤，爰提起本件抗告云云。
二、原裁定以：聲請意旨以被告於民國九十年九月十四日十六時十五分許，警局採尿
    時起各回溯前二十六小時及九十六小時內之某時，在不詳處所施用第一級毒品海
    洛因及第二級毒品安非他命與ＭＤＭＡ，為警於九十年九月十四日十五時四十分
    許，在新竹縣竹北市○○○路保安宮旁查獲，被告雖否認犯行，惟其尿液經送驗
    後呈煙毒（嗎啡）及甲基安非他命與ＭＤＭＡ陽性之反應，有尿液檢驗報告二紙
    及毒品海洛因重０‧三公克扣案可資佐證，爰聲請裁定將被告送勒戒處所施以觀
    察、勒戒等語。被告辯稱伊自九十年六、七月間起至同年九月二日晚間，只用海
    洛因，在新竹縣竹北市○○○路二八０巷一弄五號一樓住處用針筒注射施用云云
    。惟查：(一)被告為警查獲後所採集之尿液（檢體編號：Ａ二四０號）經送新竹縣
    衛生局、國防部憲兵司令部刑事鑑識中心以氣相層析質譜分析法檢驗後，檢驗結
    果為：「尿液中有煙毒（嗎啡）反應、有甲基安非他命反應，有ＭＤＭＡ反應」
    ，有真實姓名代號對照表、新竹縣衛生局九十年十一月一日出具之竹縣衛六字第
    九００六八四號尿液檢驗單及國防部憲兵司令部刑事鑑識中心九十一年三月二十
    一日出具之（九一）綱得字第０三六四二號鑑驗通知書在卷可按。(二)按「尿液毒
    品檢驗若能使用較先進之氣相層析質譜儀分析法確認，則可完全排除偽陽性之干
    擾，為目前最具公信力的檢驗方法」，有法務部調查局第六處（八七）發技（一
    ）字第八七０七四五七四號函影本附卷可稽，是國防部憲兵司令部刑事鑑識中心
    使用之檢驗分法可完全排除毒品偽陽性之干擾，檢驗結果堪以採信。(三)另依行政
    院衛生署藥物食品檢驗局（八一）藥檢壹字第八一一四八八五號函稱：「海洛因
    經注射入人體後，約百分之八十於二十四小時內自尿中排出，一般而言，尿液中
    能否驗出嗎啡陽性反應與其投與量、投與途徑、採尿時間、個人體質及檢驗方法
    之靈敏度有關，國外曾有文獻報導注射六毫克之海洛因鹽酸鹽，其代謝物嗎啡之
    平均可檢出時限約為二十六小時」；另「甲基安非他命經口服投與後約百分之七
    十於二十四小時內自尿液中排出，約百分之九十於九十六小時內自尿液中排出，
    甲基安非他命之檢出與其投與方式、投與量、個人體質、採尿時間及檢測儀器之
    精密度等諸多因素有關，惟依上述資料推斷，最長可能不會超過四日」，而「施
    用亞甲二氧基（ＭＤＭＡ）後，可由尿液檢出之時限，會隨著個人施用的劑量及
    體質代謝速度不同而有所差異。根據國外文獻資料報導，亞甲二氧基（ＭＤＭＡ
    ）之主要代謝物二亞甲二氧基（ＭＤＡ）之半衰期為九至十九小時。施用五０ｍ
    ｇ之亞甲二氧基ＭＤＭＡ後，有百分之七十二之劑量會在七十二小時內檢測出來
    。資料顯示若要達到幻覺現象則需服用１００～１５０ｍｇ以上。因此可推測尿
    液平均可檢出之時限將大於七十二小時」，亦有行政院衛生署食品檢驗局（八一
    ）藥檢壹字第００一一五六號函、行政院國軍退除役官兵輔導委員會臺北榮民總
    醫院（八九）北總內字第０九一三一號函影本附卷可稽。是依上開說明佐以被告
    之尿液檢驗報告，被告於九十年九月十四日十六時十五分許警訊採尿時起各回溯
    前二十六小時、九十六小時內某時及至少七十二小時前，在不詳地點分別施用第
    一級毒品海洛因、第二級毒品安非他命及ＭＤＭＡ之犯行，堪以認定。爰依檢察
    官之聲請，依毒品危害防制條例第二十條第一項及觀察勒戒處分執行條例第三條
    第一項、第二項規定，據以裁定將被告應送勒戒處所觀察、勒戒等情。
三、原裁定經核於法並無不合。抗告人以因脊椎第五、六節壞死曾動大手術替換，時
    而疼痛，才施用海洛因止痛，而安非他命等酸性興奮劑，會損及骨頭損壞之處，
    因此被告不可能施用第二級毒品，被告因戒毒，而服用大陸製「安君寧」解毒成
    藥，致檢驗出安非他命及ＭＤＭＡ反應，抗告人並未施用第二級毒品云云，提起
    抗告。抗告人承認施用海洛因，僅辯以施用海洛因係為止痛云云。惟其既以施用
    海洛因，所述係為止痛而用，因非合法使用，顯構成犯罪，所為辯解，不足為其
    有利之認定。至其所辯因服用大陸製「安君寧」解毒成藥，致尿液中驗出安非他
    命、ＭＤＭＡ反應云云。惟查檢驗尿液，先以螢光偏極免疫分析法篩驗，再以氣
    相層析質譜儀分析法確認；人體服用毒品或甲基安非他命以外之藥物，以該檢驗
    方法，不會誤判為毒品或甲基安非他命陽性反應，此有前開法務部調查局第六處
    （八七）發技（一）字第八七０七四五七四號函影本附卷可稽。則抗告人辯稱因
    服用大陸製「安君寧」解毒成藥，致尿液中被檢驗出毒品安非他命、ＭＤＭＡ陽
    性反應，亦非可採。綜上所述，本件抗告為無理由，應予駁回。
四、據上論斷，應依刑事訴訟法第四百十二條，裁定如主文。
中      華      民      國    九十一    年      六      月    二十八    日
                              臺灣高等法院刑事第三庭
                                  審判長法  官  張  連  財
                                        法  官  張  傳  栗
                                        法  官  李  英  勇
右正本證明與原本無異。
不得再抗告。
                                        書記官  倪  淑  芳
中      華      民      國    九十一    年      七      月      一      日
